最高法院民事裁定　　　　　　　　九十四年度台簡抗字第五號
　　抗　告　人　甲○○
　　訴訟代理人　張智學律師
上列抗告人因與上官營造有限公司間請求給付票款事件，對於中
華民國九十三年十二月二十三日台灣雲林地方法院合議庭裁定（
九十一年度簡上字第五三號），提起抗告，本院裁定如下：
    主  文
抗告駁回。
抗告訴訟費用由抗告人負擔。
    理  由
按對於簡易訴訟程序之第二審判決，其上訴利益逾第四百六十六
條所定之額數者，當事人僅得以其適用法規顯有錯誤為理由，逕
向最高法院提起上訴，並須經原裁判法院之許可；此項許可，以
訴訟事件所涉及之法律見解具有原則上之重要性者為限，此觀民
事訴訟法第四百三十六條之二第一項、第四百三十六條之三第一
項及第二項之規定自明。所謂適用法規顯有錯誤，係指原第二審
判決就其取捨證據所確定之事實適用法規顯有錯誤而言。至其認
定事實錯誤或判決理由不備，則不在該條項適用之列。本件抗告
人對於原第二審判決，逕向本院提起上訴，無非以：(一)原第二審
既認定伊與相對人上官營造有限公司約定將坐落雲林縣西螺鎮○
○段四五○三號建物（下稱四五○三號建物）之基地移轉登記予
相對人公司負責人林天晟，且已交付辦理所有權移轉登記所需文
件，但因相對人違約未繳納本息，土地遭法院查封拍賣，並已拍
定，相對人應賠償新台幣（下同）三百五十萬元。伊主張以該債
權與系爭工程款抵銷，原第二審判決未適用抵銷之規定，適用法
規顯有不當。(二)伊主張相對人逾期完工應給付違約金，相對人抗
辯未逾期，原第二審未令其舉證證明系爭工程已於約定期限完成
，反令伊負舉證責任，已有未當；且單純沈默與默示之意思表示
不同，伊未於系爭工程完工時主張對相對人有違約金債權，並非
默示同意拋棄該違約金債權。(三)相對人依票據法第二十二條第四
項規定，請求伊償還所受利益，依舉證責任分配原則，應由相對
人就伊簽發系爭支票而受有利益之事實負證明之責。然相對人未
盡舉證責任，且免為支付票款之利益，非上開規定所稱之利益；
伊亦未因簽發系爭支票而免除給付承攬報酬之義務，該承攬報酬
請求權並因罹於時效而消滅，可見伊未因簽發系爭支票而取得任
何利益。(四)原第二審謂利益償還請求權所謂之利益，包括積極利
益及消極利益，並適用民法第二百三十三條第一項規定，計算遲
延利息，暨認伊因原因關係受有利益等語，均係審酌當事人所未
提出之訴訟資料，違背辯論主義原則及最高法院六十年台上字第
二○八五號、七十一年台上字第二八○八號判例，且未就上述爭
點，曉諭當事人為辯論，違反民事訴訟法第一百九十九條闡明權
之規定。(五)原第二審就伊主張相對人應對系爭工程瑕疵負不完全
給付責任部分，漏未斟酌，有判決不備理由之違法。(六)原第二審
採用證人即相對人受僱人許佳人之證詞，其採證違背證據法則云
云，為其論據。惟原第二審係認上述四五○三號建物之基地遭法
院查封拍賣，非可歸責於相對人，則相對人不負賠償責任，自不
生適用抵銷規定之問題。而抗告人主張相對人遲延完工，應給付
違約金，並以該違約金債權抵銷工程款，原第二審認抗告人應就
其主張違約金債權存在之事實，負舉證責任，亦難謂適用法規顯
有錯誤。又原第二審謂票據法第二十二條第四項所稱之利益，指
票據債務人於原因關係或資金關係所受之利益，及引用民法第二
百三十三第一項規定說明抗告人應給付遲延利息，均係表明法律
上之意見，自無違背辯論主義或闡明權規定可言。至於原第二審
認定抗告人受有原因關係利益二百十七萬一千四百五十元，乃認
定事實當否之問題；另該判決有無理由不備、其採信證人證詞有
無不當，均與適用法規是否顯有錯誤無涉。且抗告人所陳上開理
由，亦無所涉及之法律見解具有原則上重要性之情事。原法院認
其上訴不應許可，以裁定駁回之，經核於法並無違誤。抗告論旨
，指摘原裁定不當，聲明廢棄，非有理由。
據上論結，本件抗告為無理由。依民事訴訟法第四百三十六條之
二第二項、第四百九十五條之一第一項、第四百四十九條第一項
、第九十五條、第七十八條，裁定如主文。
中　　華　　民　　國　九十四　年　　二　　月　二十五　日
                      最高法院民事第六庭
                          審判長法官  吳　啟　賓
                                法官  高　孟　焄
                                法官  蘇　達　志
                                法官  陳　國　禎
                                法官  王　仁　貴
      本件正本證明與原本無異
                                      書  記  官
中　　華　　民　　國　九十四　年　　三　　月　 十一 　日
                                                    Ａ
